臺灣桃園地方法院刑事判決　　　　　　　　　　　　　九十二年度重訴字第五九號
　　公　訴　人　臺灣桃園地方法院檢察署檢察官
　　被　　　告　乙○○
　　選任辯護人　陳守文律師
右列被告因毒品危害防制條例案件，經檢察官提起公訴（九十二年度偵字第一一九０
０號、九十二年度偵字第一二一０六號），本院判決如左：
    主  文
乙○○無罪。
    理  由
一、公訴意旨略以：被告乙○○明知古柯鹼係經公告之第一級毒品，非經許可不得非
    法運輸，竟與DAVIDSON RODNEY JOHN（另行通緝）二人共同意圖自境外空運古柯
    鹼至中華民國境內，於民國九十二年六月三日前之不詳時間，先由DAVIDSON ROD
    NEY JOHN負責在不詳處所，將第一級毒品古柯鹼共計淨重三百五十六點六二公克
    分裝為五包，藏置於玩具熊布偶內後，再於同年六月三日委由美商聯邦快遞股份
    有限公司（下稱聯邦快遞公司）自美國經由中正國際機場貨運站快遞來台後，由
    乙○○在其台北縣汐止市○○街一一０巷九十七弄十二號二十三樓收受內藏有古
    柯鹼之玩具布偶，以此方式自美國運輸毒品入境。嗣乙○○於同年月九日下午二
    時五十分許，簽收聯邦快遞代為申報內含上開玩具布偶之貨物（提單號碼：00
    0000000000）時，為財政部台北關稅局會同內政部警政署航空警察局
    刑警隊員警查獲。並於同年七月十五日經警拘提到案。因認被告乙○○所為，係
    犯懲治走私條例第二條第一項之私運管制物品進口逾公告數額罪及毒品危害防制
    條例第四條第一項之運輸第一級毒品罪嫌。
二、按犯罪事實應依證據認定之，無證據不得認定其犯罪事實。又不能證明被告犯罪
    者，應諭知無罪之判決，刑事訴訟法第一百五十四條第二項、第三百零一條第一
    項分別定有明文。又刑事訴訟法上所謂認定犯罪事實之證據，係指足以認定被告
    確有犯罪行為之積極證據而言，該項證據自須適合於被告犯罪事實之認定，始得
    採為斷罪資料；而認定不利於被告之事實，須依積極證據，苟積極證據不足為不
    利於被告事實之認定時，即應為有利於被告之認定，更不必有何有利之證據。至
    刑事訴訟上證明之資料，無論其為直接證據或間接證據，均須達於通常一般之人
    均不致於有所懷疑，而得確信其為真實之程度，始得據為有罪之認定，若其關於
    被告是否犯罪之證明未能達此程度，而有合理性懷疑之存在，致使無從形成有罪
    之確信，根據「罪證有疑，利於被告」之證據法則，即不得遽為不利被告之認定
    ；其以情況證據斷罪時，尤須基於該證據在直接關係上所可證明之他項情況事實
    ，本乎推理作用足以確證被告有罪，方為合法，不得徒憑主觀上之推想，將一般
    經驗上有利被告之其他合理情況逕予排除，此有最高法院三十年上字第八一六號
    、七十六年度台上字第四九八六號判例意旨可資參照。
三、公訴人認被告乙○○涉犯右揭犯嫌，無非係以(一)被告就上開包裹來源，先稱為係
    名為DENNIS YOUNG之友人所寄送之生日禮物；繼稱DAVIDSON RODNEY JOHN曾於五
    月底致電稱友人會自國外寄送生日禮物來台，並告以提單號碼；次稱DAVIDSON R
    ODNEY JOHN於二人在國外相見時即已稱有包裹寄送來台，請其代收；再改稱該包
    裹應為DENNIS YOUNG所寄，因其生日時不在台灣，是以該名男子事後補寄；末稱
    包裹確為DENNIS YOUNG所寄，但DAVIDSON RODNEY JOHN於出國前即已告知此事，
    並請其代為收受包裹，回台後DAVIDSON RODNEY JOHN甫告知提單號碼，則被告就
    該包裹就為何人所寄送、寄送對象、寄送目的及何時知悉提單號碼等節所言屢有
    歧異，已足啟人疑竇；且被告於今年生日即四月十一日當日，並無出境紀錄，此
    有入出境查詢結果乙紙存卷可證，顯見被告前揭所辯生日禮物云云洵無足信。(二)
    再參以卷存快遞貨物簡易申報通關自動化驗貨處理列印資料，其內明載上開內含
    古柯鹼之玩具布偶，係於同年六月五日甫報關進口，則被告竟可於二日內確切得
    知上開貨物之提單號碼及應送達日期，並進而依此查詢貨物運送流程，此有聯邦
    快遞客服通話譯文乙件附卷可稽，更足徵被告對該包裹之寄送流程實已充分知悉
    並掌控，非如被告所陳其僅係單純被動接收包裹之角色而已；復量及本件運送之
    毒品為第一級毒品古柯鹼，淨重三百五十六點六二公克，純度高達百分之五十三
    ，純質淨重為一百八十九點零一公克等情，有法務部調查局調科壹字第０八００
    ０六五六四號鑑定通知書乙紙存卷可佐；佐以本件聯邦快遞運送單上載收件人處
    雖有被告之住處及電話，惟收件人之姓名卻故意載為「DANEY WILLIAMS」；寄件
    人則單純以「WILL」名之，均與本件被告及其所稱包裹可能寄件者不同，顯見寄
    件人實欲隱匿寄件、收件雙方之姓名，惟如未聯繫妥當，此舉同有可能導致貨品
    無從寄達，而衡諸常情，以本件所查扣毒品市場價值而言，豈有運輸者甘冒遭他
    人冒領盜賣之風險，未先行確認約定由何人收受，即將上開毒品任意寄送之理，
    堪信被告與上開寄送毒品之人必有相當聯繫信任關係存在。此外，並有聯邦快遞
    運送單、快遞貨物簡易申報通關自動化驗貨處理列印資料及Ｘ光檢查儀注撿貨物
    報告表等影本各乙件及相片十一張及第一級毒品古柯鹼淨重三百五十六點六二公
    克等物扣案足憑，再扣案之毒品經送法務部調查局鑑定結果係第一級毒品古柯鹼
    無訛，此有該局鑑定通知書附卷可稽等，為其主要論據。
三、訊據被告乙○○雖坦認於右揭時、地，簽收聯邦快遞公司代理報關進口、內裝玩
    具布偶中夾藏古柯鹼五包、提單號碼為000000000000之貨物一件，
    而為警查獲等情不諱，惟堅詞否認有何運輸第一級毒品古柯鹼進口之犯行，辯稱
    ：伊係受男友DAVIDSON RODNEY JOHN之委託，代為收受本件貨物，並不知該貨物
    內藏有第一級毒品古柯鹼等語。經查：
  (一)本件裝有內藏古柯鹼玩具布偶之貨物，由聯邦快遞公司自美國空運來臺，係以臺
    北縣汐止市○○街一一０巷九七弄十二號二十三樓為收貨地址，有聯邦快遞公司
    運送單影本一紙在卷可稽，而上開收貨地址乃被告陪同其加拿大籍男子DAVIDSON
    RODNEY JOHN向和信地用事業股份有限公司（下簡稱和信公司）承租，租期自九
    十一年三月十六日至九十二年三月十五日止，然和信公司迄九十二年五月二十八
    日始通知DAVIDSON RODNEY JOHN不再續租，並應依約於三個月內將該屋騰空返還
    一節，則據證人即和信公司承辦人員甲○○於本院審理時到庭證述明確，復有租
    賃契約書及解約通知影本各一份附卷足憑，是本件寄送毒品之收貨地址，於案發
    時確係加拿大籍男子DAVIDSON RODNEY JOHN所租用無訛。再依證人甲○○所述，
    被告與DAVIDSON RODNEY JOHN二人經常至社區管理中心繳交管理費或租金，且渠
    二人之互動過程中，有眉來眼去、摟摟抱抱之動作等情，佐以DAVIDS ON RODNEY
    JOHN於九十年十二月十一日至九十一年十二月十日止，向和信公司承租之同巷弄
    一之四號九樓，被告即在租賃契約書之同戶共同居住資料欄內具名一情，亦有該
    租賃契約影本一份卷可參，足徵被告於本院九十二年七月十五日羈押訊問時所稱
    ：本件收貨地址是伊與男友DAVIDSON RODNEY JOHN同居之地址等語，應非虛構。
    而DAVIDSON RODNEY JOHN於九十二年四月二十二日出境，既有旅客入出境紀錄查
    詢一紙在卷可按，故被告所辯：DAVIDSON RODNEY JOHN委託伊在上開租屋處代為
    收受本件貨物等語，衡諸被告與DAVIDSON RODNEY JOHN間之情誼及在該處同居之
    事實，自難認有何悖理之處。又扣案之白粉五小包，經送法務部調查局鑑定結果
    ，均含第一級第２項毒品古柯鹼，合計淨重三百五十六點六二公克，有法務部調
    查局九十二年六月二十七日鑑定通知書影本一件可按，固能證明被告出面所領取
    之貨物內確有第一級毒品古柯鹼，但不能證明被告即知悉該貨物內藏有上述毒品
    ，至為灼然。是本件所應審究者，厥為被告就所簽收之上開貨物內藏有古柯鹼一
    事是否知情。
  (二)至被告於九十二年六月九日及同年七月十五日警詢、內勤檢察官、本院羈押訊問
    時，均指稱：伊所要詢問之貨物（即本件貨物），係男性友人DENNIS YOUNG所寄
    送予伊之生日禮物云云，然於檢察官九十二年八月五日偵查時則改稱：該包裹是
    伊男友約於九十二年六月初在國外提及有包裹會寄來臺灣，請伊幫他簽收，其實
    伊知道真正寄件人係DENNIS之男子，原本他要寄生日禮物給伊，但當時伊不在臺
    灣，所以事後才補寄，但伊男友也有說要寄包裹給伊云云，於檢察官九十二年九
    月九日偵查時又稱：該包裹是DENNIS O YOUNG之男子所寄，該包裹我男友在出國
    前即告訴伊DENNIS會寄來，請伊為其代收，另伊男友與DENNIS均有提及禮物，所
    以在偵訊時伊將二件混在一起，事實上是DENNIS寄東西與伊男友，請伊代收，九
    十二年四、五月間，伊與男友在泰國碰面提及該包裹，回臺後告知伊提單號碼云
    云，雖就該貨物究為何人所寄送、寄送對象、寄送目的及何時知悉提單號碼等節
    所言不一，再參以被告於九十二年生日即四月十一日當日並無出境紀錄，亦有入
    出境查詢結果一紙可按，然此除可推論被告所謂該貨物係DENNIS事後補寄之其生
    日禮物云云，無可採信外，於客觀上仍難排除被告係代其男友DAVIDSON RODNEY
    JOHN簽收本件貨物之可能，且僅憑被告前揭供述之瑕疵，亦不足認定其就該貨物
    內藏有古柯鹼之情事，亦必知悉。
  (三)況運送毒品入境於我國係屬重典，此為人所共知，倘被告知悉上開貨物內藏古柯
    鹼，衡情自當隱匿其身分及所在處所，以免遭警查獲，然被告於本件貨物於九十
    二年六月五日報關進口後，即先後於同年月七日及九日以電話向聯邦快遞公司客
    服中心人員查詢上開貨物流向，二次通話中均陳報其實際所在之汐止市○○街一
    一０巷九七弄十二號二十三樓地址，同年月七日下午並親赴聯邦快遞公司內湖站
    向該站員工丙○○領取上開貨物，嗣因丙○○未能當場交付貨物，在內湖站滯留
    約三十分鐘等情，業據證人丙○○於本院審理時到庭證述綦詳，復有卷附聯邦快
    遞公司九十二年七月七日聯內字第九二０七０七號函文一件及電話錄音譯文二份
    可稽，再依證人即內政部警政署航空警察局員警丁○○在本院審理中所述，其於
    九十二年六月九日喬裝聯邦快遞公司人員，將本件貨物送至DAVIDSON RODNE Y
    JOHN前述租屋處時，亦由被告出面在簽收單上簽署本人姓名，此有簽收單影本一
    件在卷可憑，足見被告查詢及簽收上開貨物之過程中，全無隱匿其身分之舉措。
    且被告於九十二年六月七日至內湖站取貨時，證人丙○○自承其先查詢電腦顯示
    該貨物現在內湖站內，因遍尋不著，被告又堅持其上網查詢結果，該貨物確在內
    湖站，證人丙○○經資深經理指示後，告以貨物尚在海關清關中（即向海關申報
    檢查中），被告始行離去，凡此均與被告自聯邦快遞公司外部網站查詢該貨物之
    流程；及該公司客服人員於九十二年六月七日電話中確認被告可逕至內湖站提領
    該貨物等訊息有悖，設若被告就本件運輸古柯鹼入境之犯行，與其男友DAVIDS
    ON RODNEY JOHN間確有犯意聯絡，此時當可查知該貨物之遞送時間及過程有異，
    並預見遭查獲之風險大增，衡情又豈敢於同年月九日再出面簽收本件貨物之理，
    益徵被告所辯：不知本件貨物內藏古柯鹼等語，尚非全然無據。
  (四)另本件貨物收件人為「DANEY WILLIAMS」、寄件人為「WILL」，雖與被告及其所
    稱該貨物之可能寄件者不符，然聯邦快遞公司運送之貨物，僅需核對提單號碼及
    出示實際提貨人之身分證件即可提領一節，亦經證人丙○○到庭供明在卷，查被
    告既已獲悉本件貨物之提單號碼，該運送單上又詳載被告之行動電話，以備送貨
    人員隨時聯繫，該貨物顯無不能送達被告之情形，是公訴人論告意旨認DAVIDSON
     RODNEY JOHN為免貨物無從寄達，勢必令被告知悉內藏毒品以便接應云云，顯有
    誤會。況隱匿貨物寄、收件人之真實姓名而為遞送，於社會一般經驗，其目的非
    僅運輸毒品一途，縱被告知悉該貨物名義上之寄、收件人與其無涉，仍予簽收，
    亦難以此遽認其主觀上確有運輸毒品之認識。末查，被告固不否認與其男友DAVI
    DSON RODNEY JOHN間之情誼深厚，惟此一感情基礎並未能保證該加拿大籍男子即
    無利用不知情之被告為其運輸毒品之犯意，故公訴人認其男友與被告間毫無怨懟
    ，且自美國運送高價毒品入境，該男子當不可能使接應之被告完全不知，而陷被
    告於罪云云，均屬臆測之詞，要難採為被告有罪之認定。
四、綜上所述，被告接受其男友之委託代為收受上開貨物，然並無直接證據足證被告
    知悉該貨物內夾藏有古柯鹼，是本案依現存證據，實難認在客觀上已達於通常一
    般人均不致於有所懷疑，而得確信被告乙○○達犯罪之程度。此外復查無積極證
    據足認被告有何公訴人所指之犯行，揆諸首揭法條說明，自應為被告無罪之諭知
    ，以昭審慎。
據上論斷，應依刑事訴訟法第三百零一條第一項，判決如主文。
本案經檢察官崔秉君到庭執行職務。
中      華      民      國    九十三    年      三      月    二十五    日
                                臺灣桃園地方法院刑事第十一庭
                                    審判長法  官  蔡  榮  澤
                                          法  官  邱  蓮  華
                                          法  官  丁  俊  成
右正本證明與原本無異。
如不服本判決，應於判決送達後十日內向本院提出上訴狀(應附繕本 )，上訴於臺灣
高等法院。
                                          書記官  簡  慧  瑛
中      華      民      國    九十三    年      三      月      三十    日
